臺灣高雄地方法院刑事判決　　　　　　96年度簡上字第776號
上　訴　人　臺灣高雄地方法院檢察署檢察官
被　　　告　甲○○
　　　　　　　　　　現另案羈押於臺灣高雄看守所
上列上訴人等因被告違反毒品危害防制條例案件，不服本院高雄
簡易庭於中華民國96年6 月29日96年度簡字第3535號第一審簡易
判決（聲請簡易判決處刑案號：臺灣高雄地方法院檢察署96年度
毒偵字第3756號、第4076號），提起上訴，本院管轄之第二審合
議庭判決如下：
主      文
原判決撤銷。
甲○○施用第二級毒品，累犯，處有期徒刑肆月，如易科罰金，
以新台幣壹仟元折算壹日。減為有期徒刑貳月，如易科罰金，以
新台幣壹仟元折算壹日。
    事實及理由
一、本案經本院審理結果，認第一審判決之認事、用法及量刑均
    無不當，應予維持，除補充本件之證據能力如下之外，餘均
    引用前揭判決書記載之事實、證據及理由之記載（如附件）
    ：檢察官於聲請簡易判決處刑書所引憑以認定被告甲○○犯
    行之高雄市立凱旋醫院濫用藥物尿液檢驗報告、正修科技大
    學超微量研究科技中心檢驗報告，雖係被告以外之人於審判
    外之書面陳述，惟經審判長於調查證據程序提示、告以要旨
    檢察官及被告就上開書面陳述，均知為被告以外之人於審判
    外之書面陳述，均未於言詞辯論終結前表示異議，本院審酌
    該等書面陳述作成之情形尚屬正常，並無任何不當之情形，
    且與待證事實有關聯性，認適當作為證據，故上開書面陳述
    依刑事訴訟法第159 條之5 第2 項規定，具有證據能力。
二、原審所認定被告前開施用第二級毒品甲基安非他命之犯罪事
    實，業據被告在本院審理中坦承不諱，並有高雄市立凱旋醫
    院濫用藥物尿液檢驗報告、正修科技大學超微量研究科技中
    心檢驗報告各1 紙在卷可稽，足認被告之自白確與事實相符
    ，故本件事證已臻明確，被告犯行可以認定，應予以依法論
    科。
三、原審對被告論罪科刑固非無見，惟原審判決後，中華民國96
    年罪犯減刑條例於96年7 月16日公布施行，本件被告犯行合
    於減刑條件，應予減刑，原審未及審酌適用該條例，容有未
    合。檢察官以原審有就與起訴部分具有集合犯之裁判上一罪
    關係的併案事實漏未判決之違法為由提起上訴，雖無理由（
    詳如後述），惟原判決既有前述瑕疵，自應由本院予以撤銷
    改判。審酌被告施用毒品，足以戕害其身心，滋生其他犯罪
    ，惡化治安，嚴重損及公益，且被告前曾犯施用毒品，經觀
    察勒戒執行完畢，竟又再為本件施用毒品犯行，顯見其不思
    悔改，自制力亦顯不佳；惟另考量其施用毒品行為於本質上
    係屬自我戕害行為，反社會性之程度應屬較低，且施用行為
    僅1 次，並其他一切情狀，認原審量處被告有期徒刑4 月應
    屬允恰，是仍量處如原審所示之刑。本院並考量本件犯罪情
    節且斟酌上情及警詢筆錄所載被告係高中畢業、業工、經濟
    狀況貧寒等情，諭知易科罰金之折算標準。又被告犯罪之時
    間在96年4 月24日以前，合於中華民國96年罪犯減刑條例之
    規定，應依該條例第2 條第1 項第3 款、第7 條，減其宣告
    刑二分之一，同時諭知其宣告刑及減得之刑，並再諭知易科
    罰金之折算標準，以資懲儆。
四、上訴人即檢察官上訴意旨略以：被告於民國96年4 月13日17
    時40分許採尿回溯24小時內某時，在不詳地點以不詳方式施
    用甲基安非他命，嗣於同年月13日15時15分許，在高雄市○
    ○區○○街515 巷2 號10樓執行搜索時查獲，經採尿檢驗結
    果，呈甲基安非他命陽性反應，經核被告上開犯行與原審所
    認定之犯行間，本即預定有複數之同種施用第二級毒品行為
    反覆實施，該罪性質上屬多數行為之集合犯，法律上擬制為
    一罪，應為起訴效力所及，原審未及審酌，難認允當等語。
    經查：
  (一)按刑事法若干犯罪行為態樣，本質上原具有反覆、延續實行
    之特徵，立法時既予特別歸類，定為犯罪構成要件之行為要
    素，則行為人基於概括之犯意，在密切接近之一定時、地持
    續實行之複次行為，倘依社會通念，於客觀上認為符合一個
    反覆、延續性之行為觀念者，於刑法評價上，應僅成立一罪
    ，即學理上所稱之集合犯之包括一罪（最高法院95年度臺上
    字第1079號、96年度臺上字第1802號判決參照）。故集合犯
    乃集合多數犯罪行為而成立之獨立犯罪型態，刑罰法律在一
    罪之構成要件內容上，本預定行為人實施數個同種行為之犯
    罪，故而評價為包括一罪。惟並非所有反覆實行之行為，皆
    一律認為包括一罪，仍須從行為人之主觀犯意，自始係基於
    概括性，行為之時、空上具有密切關係，且依社會通念，認
    屬包括之一罪為合理適當者，始足當之。且95年7 月1 日修
    正施行之刑法第56條立法理由略以「本法規定連續犯以來，
    實務上之見解對於本條『同一罪名』之認定過寬，所謂『概
    括犯意』，經常可連綿數年，事實審判決之前，對繼續犯同
    一罪名之罪者，均適用連續犯之規定論處，不無鼓勵犯罪之
    嫌，亦使國家刑罰權之行使發生不合理之現象，因此，基於
    連續犯原為數罪之本質及刑罰公平原則之考量，其修正既難
    以週延，爰刪除本條有關連續犯之規定」，是刑法廢除連續
    犯規定之意旨，在防止刑罰之寬濫及避免淪於鼓勵犯罪之嫌
    疑至明。
  (二)又施用毒品者雖多有成癮之可能，但非必然，且現行毒品危
    害防制條例第10條第1 項、第2 項之規定，係以「施用」毒
    品為犯罪之構成要件，非以反覆施用毒品成癮為構成要件，
    故不論是否反覆施用毒品成癮，均有該條項之適用；又施用
    毒品成癮者與未成癮者之可罰性顯不相同，如逕予一體適用
    毒品危害防制條例第10條第1 項或第2 項之規定，法定刑度
    相同亦非妥當，尤其未施用成癮者依數罪併罰規定分論併罰
    ，而施用成癮者反論以實質一罪，其不當之處不言可喻。刑
    法修正後，如認行為人之施用同級毒品行為係屬集合犯而論
    以一罪，因集合犯並無得加重其刑之規，適用結果顯較適用
    連續犯之處罰為輕，其有使連續施用毒品者之刑罰更形寬濫
    ，而與廢除連續犯之立法原意有違，亦為明顯。是施用第一
    、二級毒品之處罰，應以被告施用毒品之次數、施用時間及
    有無反覆施用毒品之犯意，依具體個案認定其犯罪行為次數
    ，不能逕以「成癮」為由，悉數依集合犯論以一罪（最高法
    院96年度臺上字第1850號、96年度臺上字第2083號判決參照
    ）。
  (三)觀之原審判決之犯罪事實，被告係於96年2 月15日21時3 分
    許採尿時回溯24小時以內某時，在不詳地點施用甲基安非他
    命1 次，而檢察官移送併辦部分（即96年度毒偵字第5751號
    移送併案審理部分），則係被告於96年4 月13日17時40分許
    採尿時回溯24小時以內某時，在不詳地點施用甲基安非他命
    之犯行，該等施用毒品之行為，與原審判決事實已分別相隔
    近2 月，與原審所認定犯行間，並無於密切接近之一定時、
    地持續實行之關係，依社會通念，自尚難認為符合一個反覆
    、延續性之行為觀念，自不該當集合犯要件。是被告嗣後施
    用第二級毒品行為，與原審所認犯行間，顯具個別之獨立性
    ，而無依集合犯論以一罪之餘地。是檢察官之上訴為無理由
    ，併案部分亦應退回由檢察官為適法之處分。
五、據上論斷，依刑事訴訟法第455 條之1 第1 項、第3 項、第
    369 條第1 項前段、第373 條、第364 條、第299 條第1項
    前段，毒品危害防制條例第10條第2 項，刑法第11條、第47
    條第1 項、第41條第1 項前段，中華民國九十六年罪犯減刑
    條例第2 條第1 項第3 款、第7 條，判決如主文。
本案經檢察官王邦安到庭執行職務。
中　　華　　民　　國　　96　　年　　12　　月　　31　　日
                    刑事第六庭  審判長法　官  曾逸誠
                                      法  官  王  琁
                                      法  官  陳思睿
以上正本證明與原本無異。
不得上訴。
中　　華　　民　　國　　96　　年　　12　　月　　31　　日
　　　　　　　　　　　　　　　　　  　書記官  何慧娟
附錄法條：
毒品危害防制條例第10條
施用第一級毒品者，處 6 月以上 5 年以下有期徒刑。
施用第二級毒品者，處 3 年以下有期徒刑。
